【裁判字號】    99,事聲,76
【裁判日期】    991029
【裁判案由】    聲明異議
【裁判全文】
臺灣嘉義地方法院民事裁定  99年度事聲字第76號
異  議  人
即  債權人  甲○○
相  對  人
即  債務人  乙○○
上列當事人間拆屋交地強制執行事件，聲明異議人對於中華民國
99年8 月18日本院民事執行處司法事務官所為99年度司執字第16
821 號裁定提出異議，本院裁定如下：
    主  文
異議駁回。
    理  由
一、按強制執行程序，除本法有規定外，準用民事訴訟法之規定
    。強制執行法第30條之1 定有明文，而當事人對於司法事務
    官處理事件所為之終局處分，得於處分送達後10日之不變期
    間內，以書狀向司法事務官提出異議。司法事務官認前項異
    議有理由時，應另為適當之處分；認異議為無理由者，應送
    請法院裁定之。法院認第一項之異議為有理由時，應為適當
    之裁定；認異議為無理由者，應以裁定駁回之，民事訴訟法
    第240 條之4 第1 至3 項亦有明定。本件異議人聲請本院民
    事執行處99年度司執字第16821 號強制執行將相對人在坐落
    嘉義縣溪口鄉○○段539-10號土地上如附圖所示乙部分磚木
    瓦造房屋面積約18平方公尺拆除，解除其對該地之占有並將
    該地交付異議人，經本院司法事務官於民國99年8 月18日裁
    定駁回聲請，該裁定於99年8 月24日送達異議人，異議人於
    同年8 月30日提出異議，未逾法定異議期間，合先敘明。
二、異議意旨略以：第三人劉英添於93年1 月30日死亡，由其繼
    承人即相對人、劉靜茹、劉靜純、劉靜蘭、劉丁維等5 人於
    93年6 月14日立遺產分割協議書，劉英添遺產全部由相對人
    分割繼承取得，並辦妥完成繼承登記於相對人名下，故本件
    強制執行應拆除之房屋已繼承登記為相對人1 人所有，非由
    劉英添之全部繼承人共同繼承為共有物，故相對人對該房屋
    有所有權，有事實上之處分權，自得對其強制執行。相對人
    委任其女兒劉靜茹於99年8 月10日到鈞院陳述「劉英添之繼
    承人無分割遺產‧‧‧‧，建物屬劉英添之全體繼承人公同
    共同」云云非事實，然相對人、劉靜茹明知已辦妥遺產分割
    繼承，單獨登記於相對人名下，卻以不實虛偽言詞之行為欺
    騙鈞院，有故意誤導鈞院誤判，造成公理不彰，為此聲明異
    議，請准強制執行拆除相對人房屋，解除其對該地之占有，
    將該地交付異議人。
三、按關於共有物分割之裁判，執行法院得將各共有人分得部分
    點交之，強制執行法第131 條第1 項定有明文。又以共有土
    地為原物分割之裁判，縱未宣示交付管業，但其內容實含有
    互為交付之意義，當事人仍得依強制執行法第131 條第1 項
    規定請求點交。從而土地既應點交，則地上建物，依司法院
    院解字第3583號解釋，亦當然含有拆除效力在內，依強制執
    行法第125 條準用第100 條之法意推之，自可拆除房屋點交
    土地與分得之當事人（最高法院79年度台抗字第21號裁判要
    旨參照）。又執行標的物之處分權屬於數人共有，則聲請就
    該執行標的物之執行行為，即須對數人為之，始為當事人適
    格。
四、本件異議人聲請本院99年度司執字第16821 號將其分割共有
    物分得之土地點交之，而請求相對人應將坐落嘉義縣溪口鄉
    ○○段539-10地號土地上如附圖乙部分磚木瓦造房屋面積約
    18平方公尺拆除，解除其對該地之占有並將該地交付與異議
    人，固據提出本院92年度訴字第301 號分割共有物事件民事
    判決及確定證明書為執行名義。惟查異議人聲請執行之539-
    10地號土地上如附圖乙部分磚木瓦造房屋面積約18平方公尺
    ，依本院92年度訴字第301 號確定判決附圖一更正現況圖所
    示，係指該判決附圖一更正現況圖編號14部分。該建物稅籍
    編號分別為00000000000 、00000000000 ，門牌均為嘉義縣
    溪口鄉○○村○○街5 巷3 號，該二稅籍編號房屋應有部分
    「2 分之1 」原為劉英添所有，劉英添於93年1 月30日死亡
    ，劉英添之繼承人即相對人、劉丁維、劉靜茹、劉靜純、劉
    靜蘭五人於93年6 月10日協議分割遺產為乙○○取得上開二
    稅籍編號房屋應有部分「2 分之1 」，有異議人提出之遺產
    分割協議書、財政部台灣省南區國稅局遺產稅免稅證明書影
    本各1 份附卷可稽。本院依職權函查門牌嘉義縣溪口鄉○○
    村○○街5 巷3 號房屋之納稅義務人資料，據函復稱稅籍編
    號00000000000 、門牌為嘉義縣溪口鄉○○村○○街5 巷3
    號，及稅籍編號00000000000 、門牌為嘉義縣溪口鄉○○村
    ○○街5 巷3 號房屋其納稅義務人均為「劉春梅與劉英重」
    ，該二人持分均為「2 分之1 」，有嘉義縣財政稅務局民雄
    分局99年9 月15日嘉財稅分房字第09964009587 號函及所附
    稅籍資料在卷足憑。而相對人委任其女兒劉靜茹於99年8 月
    10日到院陳稱：系爭建物係為劉靜茹之祖父母所建，並由劉
    靜茹之父親劉英添及伯父們繼承等語。準此：
  (一)相對人繼承劉英添遺產，因協議分割遺產，僅取得系爭建物
    應有部分「2 分之1 」，並非全部，系爭建物另外應有部分
    2 分之1 ，應另有共有人甚明。
  (二)系爭建物另外應有部分2 分之1 ，其共有人若為劉英添及其
    繼承人即相對人、劉丁維、劉靜茹、劉靜純、劉靜蘭五人以
    外之人，則系爭建物係相對人與他人（非繼承人）共有，而
    系爭建物之拆除，乃為事實上之處分行為，共有人1 人無單
    除拆除權限，需全體共有人方有拆除之權限，系爭建物既為
    相對人與他人共有，則異議人僅請求相對人1 人拆屋交地，
    顯屬無法執行。
  (三)系爭建物全部若原為劉英添所有，劉英添死亡後即為遺產，
    由相對人、劉丁維、劉靜茹、劉靜純、劉靜蘭五人繼承，相
    對人因協議分割遺產，僅取得系爭建物應有部分「2 分之1
    」，已如前述，至系爭建物另外應有部分2 分之1 ，因尚未
    協議分割，仍為相對人、劉丁維、劉靜茹、劉靜純、劉靜蘭
    五人公同共有，則系爭建物係相對人與他人（繼承人）共有
    ，而系爭建物之拆除，乃為事實上之處分行為，共有人1 人
    無單除拆除權限，需全體共有人方有拆除之權限，系爭建物
    既為相對人與他人共有，則異議人僅請求相對人1 人拆屋交
    地，顯屬無法執行。
  (四)綜上所述，本件依異議人提出之遺產分割協議書、財政部台
    灣省南區國稅局遺產稅免稅證明書、相對人代理人劉靜茹陳
    述及嘉義縣財政稅務局民雄分局99年9 月15日嘉財稅分房字
    第09964009587 號函及所附稅籍資料形式審查，系爭建物為
    相對人與他人共有，然異議人僅請求相對人1 人拆屋交地，
    顯屬無法執行，其聲請為無理由，應予駁回。本院民事執行
    處司法事務官裁定駁回異議人本件聲請，經核認事用法，並
    無不合，聲請人猶執上揭情詞，指摘原裁定不當，求予廢棄
    ，為無理由，應予駁回。。
中    華    民    國    99    年    10    月    29    日
                  民事第三庭  法  官  黃茂宏
以上正本係照原本作成。
如不服本裁定，應於送達後10日內向本院提出抗告狀，並應繳納
抗告費新臺幣1,000元。
中    華    民    國    99    年    10    月    29    日
                              書記官  蘇姵容

司法院資訊處製作；財團法人民間司法改革基金會備份。
